臺中高等行政法院判決
　　　　　　　　　　　　　九十四年度訴字第一一二號
　　　　　　　　　　　　　九十.
原　　　告　甲○○
被　　　告　苗栗縣政府
代　表　人　乙○○
訴訟代理人　丙○○
上列當事人間因水土保持法事件，原告不服行政院農業委員會中
華民國九十四年二月五日農訴字第○九三○一五八五四二號訴願
決定，提起行政訴訟。本院判決如下︰
　　主  文
原告之訴駁回。
訴訟費用由原告負擔。
　　事  實
甲、事實概要：緣原告就坐落苗栗縣公館鄉○○○段二九二之四
    一、一二二之一地號土地（下稱系爭土地），前因水土保持
    法事件經被告於民國九十三年七月六日府農保字第○九三○
    ○六九五八七號函裁處原告新台幣（下同）十萬元罰鍰並命
    其應停止一切非法開發使用行為，原告提起訴願亦經訴願機
    關駁回其訴願。原告不服提起行政訴訟，經本院九十三年度
    訴字第五六○號判決將原處分及訴願決定均予撤銷確定在案
    。被告於九十三年十一月十九日以府農保字第○九三○一二
　　六五六九號函復原告略以：「本案．．．有關限期改正部分
    ，興建之鋼筋雛形，雖經邱瑞雲先生拆除，並植生覆蓋恢復
    原狀，今再檢查結果，其地基部分仍高出地面，將原有自然
    排水改道，日後遇雨將影響下游居民住家安全，請於九十三
    年十二月三十日前完成改正，逾期將依規定辦理。」原告不
    服，提起訴願遞遭駁回，遂提起本件行政訴訟。
乙、兩造聲明：
一、原告聲明求為判決：訴願決定及原處分均撤銷。
二、被告聲明求為判決：原告之訴駁回。
丙、兩造之陳述：
壹、原告起訴意旨略以：按原告前案違反水土保持法事件，業經
    鈞院以九十三年度訴字第五六○號判決，將訴願決定及原處
    分均予撤銷確定在案，然本件處分仍依前開已經判決撤銷之
    處分為論據，認原告即為水土保持義務人，顯有不當。又本
    件行為人係為地主即邱瑞雲，並非原告，此亦經前開判決認
    定屬實，並有邱瑞雲所書寫之告示牌「本工程為興建人所有
    ，禁止任何人異動拆除，否則必定訴諸法律懲辦。」可證。
    故被告理應依法命邱瑞雲拆除系爭土地地基高出之部分，方
    屬適法。被告僅憑施工標示牌書寫「工地負責人甲○○」，
    率即認定原告係行為人，顯有認事用法不當之缺失。再者，
    原告就系爭土地是否涉及水土保持法乙案，被告業於九十四
    年三月二十四日以府農保字第○九四○○三三○五五號函而
    為調查，且原告亦已於九十四年四月一日向被告提出書狀陳
    述意見。則前開事實既仍在調查當中，被告竟率為本件處分
    ，顯有不當。
貳、被告答辯意旨略以：
一、本件原告違反水土保持法，經被告覆勘時，發現施工位置與
    原指定位置及工程完全不符，施作之擋土牆鋼筋雛型將通行
    道路封閉，且施作在土地上方，並有施工告示牌書寫負責人
    為甲○○。再依苗栗縣警察局苗栗分局九十三年七月三十日
    苗警栗刑字第○九三○○二九六一五號刑事案件報告書「犯
    罪事實三、．．．張君辯稱該水土保持工程其為實施行為人
    無誤．．．」，亦足證本件原告為實際違規行為人。被告以
    原告未依水土保持技術規範實施應有之水土保持處理與維護
    ，依據水土保持法第四條及第八條之規定，通知其改正依法
    並無不合。
二、另前案被告九十二年七月六日府農保字第○九三○○六九五
    八七號處分及行政院農業委員會九十三年十月十二日農訴字
    第○九三○一三六三八二號函訴願決定，經貴院九十三年度
    訴字第五六○號判決撤銷，被告亦重為對原告處分。
　　理  由
一、按提起訴訟，請求法院裁判，以有權利保護必要為前提，必
    具備權利保護必要者，其訴始具權利保護之利益存在。苟欠
    缺權利保護之利益存在，法院應以判決駁回之（參見最高行
    政法院九十二年度判字第八五○號、九十三年度第七三一號
    判決意旨）。又「人民因中央或地方機關之違法行政處分，
    認為損害其權利或法律上之利益，經依訴願法提起訴願而不
    服其決定，或提起訴願逾三個月不為決定，或延長訴願決定
    期間逾二個月不為決定者，得向高等行政法院提起撤銷訴訟
    。」行政訴訟法第四條第一項固有明文，但在起訴後，行政
    法院判決前，中央或地方機關已將其處分撤銷，而滿足人民
    之起訴聲明者，其權利保護要件即屬有所欠缺而不存在，法
    院即應以判決駁回之。
二、經查，本件原告因違反水土保持法案件，雖經被告九十三年
    十一月十九日以府農保字第○九三○一二六五六九號函即原
    處分，令其限期改正，惟該處分業經被告於九十四年五月四
    日府農保字第○九四○○五○五一一號函撤銷在案，有該函
    在卷可佐，是本件原處分既被告撤銷而不存在，則本件原告
    起訴即欠缺權利保護要件，依首揭說明，本院自應判決駁回
    原告之訴。至於兩造其餘攻擊及防禦方法，於本件判決結果
    不生影響，爰不再論述，併予敘明。
據上論結，本件原告之訴為無理由，依行政訴訟法第一百九十五
條第一項後段、第九十八條第三項前段，判決如主文。
中　　華　　民　　國　九十四　年　五　月　十一　　日
                第三庭審判長法  官　沈　應　南
                            法  官　林　秋　華
                            法  官　許　武　峰
以上正本證明與原本無異。
如不服本判決，應於判決送達後20日內向本院提出上訴書狀，其
未表明上訴理由者，應於提起上訴後20日內向本院提出上訴理由
書（須依對造人數附具繕本）；如於本判決宣示或公告後送達前
提起上訴者，應於判決送達後20日內補提上訴理由書（須附繕本
）。未表明上訴理由者，逕以裁定駁回。
提起上訴應預繳送達用雙掛號郵票390元（34元及5元郵票各10份
)。
中　　華　　民　　國　九十四　年　五　月　十一　　日
                            書記官  王  永  慶
